臺灣板橋地方法院刑事判決　　　　　　　96年度訴字第2458號
公　訴　人　臺灣板橋地方法院檢察署檢察官
被　　　告　丁○○
選任辯護人　張振興律師
上列被告因違反毒品危害防制條例案件，經檢察官提起公訴（96
年度偵字第11727 號），本院判決如下：
    主  文
丁○○共同轉讓第一級毒品未遂，處有期徒刑拾月；減為有期徒
刑伍月，如易科罰金以銀元參佰元即新臺幣玖佰元折算壹日。扣
案第一級毒品海洛因壹包（驗餘淨重零點壹肆陸柒公克）沒收銷
燬之。
    事  實
一、丁○○明知海洛因係第一級毒品，未經許可不得持有或轉讓
    ，竟與綽號「阿忠」之不詳年籍成年男子，共同基於轉讓第
    一級毒品之犯意聯絡，於民國九十五年五月十七日中午某時
    許，在臺北縣三重市○○路、龍濱路口，受「阿忠」之委託
    ，將海洛因一包（淨重○點一公克）交付予甲○○（施用毒
    品罪嫌另案偵辦）。丁○○隨即於同日十九時四十分許，在
    臺北縣三重市○○街十號前，將上開毒品自其左邊口袋取出
    欲交付予甲○○而尚未完成之際，為警當場查獲，並扣得上
    開毒品海洛因一包，始查悉上情。
二、案經臺北市政府警察局中正第一分局報告臺灣板橋地方法院
    檢察署檢察官偵查起訴。
    理  由
一、按刑事訴訟法第159 條第1 項雖規定，被告以外之人於審判
    外之言詞或書面陳述，除法律有規定外，不得作為證據。惟
    同法第159 條之5 第1 、2 項已規定，經當事人於審判程序
    同意作為證據，法院審酌該言詞陳述或書面陳述作成時之情
    況，認為適當者，亦得為證據。當事人、代理人或辯護人於
    法院調查證據時，知有第159 條第1 項不得為證據之情形，
    而未於言詞辯論終結前聲明異議者，視為有前項之同意（指
    同條第1 項之同意作為證據），此乃第159 條第1 項所容許
    ，得作為證據之例外規定之一。經查，本案被告、辯護人、
    檢察官於言詞辯論終結前，均未就以下所調查之證據主張有
    刑事訴訟法第159 條第1 項不得為證據之情形，是本案經調
    查之證據均有證據能力，合先敘明。
二、訊據被告丁○○矢口否認涉有上揭犯行，辯稱：毒品是伊向
    綽號「阿忠」拿的，是要拿回去自己施用的，伊要回蘆洲都
    會經過三重那裡，結果在三重市○○路口遇到甲○○，後來
    甲○○就跟在伊後面，伊不知道甲○○跟在後面，到了安興
    街那邊警察就把伊抓起來了，伊不知道是怎麼樣的情形云云
    。經查：
（一）上揭事實，業據證人甲○○於偵查中證稱：當初我是打電
      話0000000000號給一個叫阿忠的人購買毒品，約好在三和
      路及龍門路口要交貨，是到了現場才發現來的人是丁○○
      。．．．我之前確實有跟阿忠買過好幾次，但這一次我有
      跟阿忠講我沒有錢，但是因為我身體不舒服，所以我就跟
      阿忠用討的，阿忠就說好，這次先請我一些，但下次就要
      用錢買，丁○○可能是阿忠叫他送貨來的。原本約在三和
      路與龍門路口交易，到場之後，丁○○就暗示我跟他到下
      一條巷子去，還沒把貨交給我，就當場被警察查獲（見96
      年度偵字第11727號卷第62頁）。核與被告丁○○於偵查
      中供稱：（查獲時是否受阿忠所託送海洛因給甲○○？）
      是。（阿忠有無給予你代價？）沒有，但是我會從中偷取
      一點海洛因施用。（是否知悉受委託運送之物為海洛因？
      ）我知道。（阿忠何時將海洛因交付予你？）九十五年五
      月十七日中午在三重市○○路與龍濱路口交給我的。（阿
      忠之行動電話？）0000000000號等語相符。是被告於偵查
      中之自白與證人甲○○偵查中之證述應堪採信。
（二）又證人即查獲之員警乙○○於本院審理中證稱：當時我看
      到龍門路一名女子在藥房購買注射針筒，後來我同事就尾
      隨該名女子，因為我沒有跟上，所以中間我沒有看到，後
      來是在巷子內才看到丁○○與該名女子在交談，疑似毒品
      交易，我們就上前盤查，丁○○就把毒品丟在地上，我們
      就問該名女子你們在幹什麼，該名女子說要向丁○○買毒
      品。我們就依規定帶回派出所偵辦。另查獲之員警丙○○
      到庭證稱：我們當天執行專案勤務，我們騎機車及開車到
      藥房附近，因為那間藥房有很多吸毒人口會去買針筒，當
      天我們看到甲○○進到藥房去買注射針筒，後來我們就騎
      二部機車尾隨，一部機車是林鴻毅載我，另一部是乙○○
      所騎，我們跟在甲○○後面，她剛好停在三和路與龍門路
      口水果攤前面，我就先行下車，走到水果攤旁，甲○○的
      機車就停在與我同一方向的位置，沒有多久，我就看到丁
      ○○騎另一部機車過來，我很明顯看到他向甲○○使個眼
      色，就往三和路方向行駛，我們就尾隨跟在甲○○後面，
      他們騎到巷子裡面的時候，我們就看到他們在交談，機車
      是併排，很明顯，我就看到丁○○拿一包疑似毒品的東西
      準備交給甲○○，我們就上前盤查，這時丁○○就把毒品
      丟在地上，我們就問丁○○說這包是什麼東西，他就說這
      包是海洛因，是他所持有的。後來我們就把甲○○與丁○
      ○分開，我們就問甲○○說，為何跟丁○○來這裡，甲○
      ○就告訴我們他有開刀，身體不舒服，要向丁○○購買毒
      品，我們就帶回派出所。（你有看到丁○○是從哪裡拿出
      海洛因？）從哪裡拿出來沒有看到，但是我們有看到他拿
      在手上等語（均見本院96年9 月27日審判筆錄）。由二位
      證人之上開證述內容觀之，經核亦與證人甲○○及被告於
      偵查中之陳述情節大致相符，亦堪予採信。
（三）此外，查扣之白色粉末一包，經鑑驗結果，為第一級毒品
      海洛因，亦有交通部民用航空局航空醫務中心毒品鑑定書
      一紙附於偵查卷可稽（淨重0.1480公克；取樣0.0013公克
      ，餘0.1467公克）。
（四）綜上，被告於本院否認犯行，所辯洵無足採，其犯行堪以
      認定，應依法論科。
三、查被告行為後，刑法業於94年2 月2 日修正公布，95年7 月
    1 日起施行。按「行為後法律有變更者，適用行為時之法律
    ，但行為後之法律有利於行為人者，適用最有利於行為人之
    法律」，修正後刑法第2 條第1 項定有明文。此條規定係規
    範行為後法律變更所生新舊法比較適用之準據法，本身尚無
    新舊法比較之問題，於新法施行後，應一律適用新法第2 條
    第1項 之規定，為「從舊從輕」之比較，先予敘明，再按本
    次法律變更，比較時應就罪刑有關之共犯、未遂犯、想像競
    合犯、牽連犯、連續犯、結合犯，以及累犯加重、自首減輕
    暨其他法定加減原因（如身分加減）與加減例等一切情形，
    綜其全部罪刑之結果而為比較（最高法院95年5 月23日95年
    度第8 次刑事庭會議決議參照）。茲就本件新舊法比較結果
    敘述如下：
（一）罰金刑部分：刑法施行法增訂第一條之一：「中華民國九
      十四年一月七日刑法修正施行後，刑法分則編所定罰金之
      貨幣單位為新臺幣。九十四年一月七日刑法修正時，刑法
      分則編未修正之條文定有罰金者，自九十四年一月七日刑
      法修正施行後，就其所定數額提高為三十倍。但七十二年
      六月二十六日至九十四年一月七日新增或修正之條文，就
      其所定數額提高為三倍。」並於九十五年七月一日施行。
      另刑法第三十三條第五款修正為：「主刑之種類如下：五
      、罰金：新臺幣一千元以上，以百元計算之」。從而，刑
      法分則編各罪所定罰金刑之最高數額，於上開規定修正後
      並無不同，惟修正後刑法第三十三條第五款所定罰金刑最
      低數額，較之修正前提高，比較新舊法之結果，修正後之
      規定，並未較有利於被告。
（二）易科罰金之折算標準部分：刑法第四十一條第一項前段關
      於易科罰金之折算標準，亦經修正，依修正後易科罰金之
      折算標準，係以新臺幣一千元、二千元或三千元折算一日
      ，而依修正前易科罰金之折算標準，則依罰金罰鍰提高標
      準條例第二條前段（現已刪除）規定，就其原定數額提高
      為一百倍折算一日，即應以銀元三百元即新臺幣九百元折
      算為一日。比較新舊法之結果，修正後之規定，並未較有
      利於被告。
（三）綜此，爰依整體比較之結果，依修正後刑法第2 條第1 項
      前段之規定，適用行為時之舊法處斷，對被告較有利。
四、核被告所為，係犯毒品危害防制條例第8 條第5 項、第1 項
    轉讓第一級毒品未遂罪。被告與姓名年籍不詳綽號「阿忠」
    之成年男子，就上開犯行，有犯意聯絡及行為分擔，應論以
    共同正犯（關於共同正犯之規定雖亦經修正，惟不論依修正
    前後本件均成立共同正犯，對被告並無有利不利之可言，應
    逕適用裁判時即修正後規定即可）。起訴意旨認被告係幫助
    犯，惟業經公訴檢察官當庭更正，應予敘明。被告轉讓前持
    有毒品之低度行為，應為轉讓之高度行為所吸收，不另論罪
    。又被告轉讓海洛因未遂，爰依法減輕其刑（修正前刑法第
    26條未遂犯減輕其刑規定，修正後已移列為第25條第2 項，
    惟此為純文字修正，無新舊法比較問題，應適用裁判時之新
    法）。爰審酌被告明知毒品對於人體健康之戕害，竟轉讓毒
    品予他人，而有危害社會秩序之可能，及其素行、所生之危
    害、犯罪之動機、目的、手段、智識程度及犯後猶否認犯行
    之態度等一切情狀，量處如主文所示之宣告刑。又被告犯罪
    時間在96年4 月24日之前，且合於中華民國九十六年罪犯減
    刑條例第2 條第1 項第3 款之規定，就該宣告刑減輕其刑二
    分之一，並諭知易科罰金之折算標準。
五、扣案之海洛因1 包（淨重0.1480公克；取樣0.0013公克，餘
    0.1467公克），為查獲之第一級毒品，除鑑驗部分已滅失無
    沒收銷燬之必要外，其包裝袋與毒品粉末難以完全析離，應
    依毒品危害防制條例第18條第1 項前段諭知沒收銷燬之。
據上論斷，應依刑事訴訟法第299 條第1 項前段，毒品危害防制
條例第8 條第1 項、第5 項、第18條第1 項前段，刑法第2 條第
1 項前段、第11條前段，第28條、第25條第2 項、修正前第41條
第1 項前段，中華民國九十六年罪犯減刑條例第2 條第1 項第3
款、第7 條、第9 條判決如主文。
本案經檢察官藍海凝到庭執行職務。
中　　華　　民　　國　　96　　年　　10　　月　　31　　日
                    刑事第七庭  審判長法　官  胡堅勤
                                      法  官  吳佳穎
                                      法  官  李君豪
以上正本證明與原本無異。
如不服本判決，應於判決送達後10日內敘明上訴理由，向本院提
出上訴狀（應附繕本）。
本）。
                                      書記官  林文達
中　　華　　民　　國　　96　　年　　10　　月　　31　　日
附錄本案論罪科刑法條全文
毒品危害防制條例第8條
轉讓第一級毒品者，處1年以上7年以下有期徒刑，得併科新臺幣
1百萬元以下罰金。
轉讓第二級毒品者，處6月以上5年以下有期徒刑，得併科新臺幣
70萬元以下罰金。
轉讓第三級毒品者，處3年以下有期徒刑，得併科新臺幣30萬元
以下罰金。
轉讓第四級毒品者，處1年以下有期徒刑，得併科新臺幣10萬元
以下罰金。
前四項之未遂犯罰之。
轉讓毒品達一定數量者，加重其刑至二分之一，其標準由行政院
定之。
